臺灣桃園地方法院刑事裁定
111年度聲字第2934號
聲明異議人
即  受刑人  江文清



聲明異議人    
即  受刑人
之  配  偶  呂淑貞
上列聲明異議人即受刑人之配偶因聲明異議人即受刑人犯公共危
險案件，對臺灣桃園地方檢察署檢察官之指揮執行（111年執字
第8265號）聲明異議，本院裁定如下：
    主  文
聲請駁回。
    理  由
一、聲請意旨詳如附件聲明異議人江文清、呂淑貞向本院提出之
    刑事聲明異議狀所載。
二、按「受刑人或其法定代理人或配偶以檢察官執行之指揮為不
    當者，得向諭知該裁判之法院聲明異議。」，刑事訴訟法第
    484條定有明文。次按「犯最重本刑為5年以下有期徒刑以下
    之刑之罪，而受6月以下有期徒刑或拘役之宣告者，得以新
    臺幣1,000元、2,000元或3,000元折算1日，易科罰金。但易
    科罰金，難收矯正之效或難以維持法秩序者，不在此限。依
    前項規定得易科罰金而未聲請易科罰金者，得以提供社會勞
    動6小時折算1日，易服社會勞動。受6月以下有期徒刑或拘
    役之宣告，不符第1項易科罰金之規定者，得依前項折算規
    定，易服社會勞動。前2項之規定，因身心健康之關係，執
    行顯有困難者，或易服社會勞動，難收矯正之效或難以維持
    法秩序者，不適用之。」，刑法第41條第1至4項亦有明文。
    而上開易刑處分之否准，係法律賦予檢察官指揮執行時之裁
    量權限，執行檢察官自得考量受刑人之實際情況，是否有難
    收矯正之效或難以維持法秩序，以作為其裁量是否准予易科
    罰金或易服社會勞動之憑據，非謂一經判決宣告易科罰金之
    折算標準，執行檢察官即應為易科罰金或易服社會勞動之易
    刑處分；又所謂「難收矯正之效」及「難以維持法秩序」，
    乃立法者賦與執行檢察官得依具體個案，考量犯罪特性、情
    節及受刑人個人特殊事由，審酌應否准予易刑處分之裁量權
    ；是法院僅得審查檢察官裁量時其判斷之程序有無違背法令
    、事實認定有無錯誤、其審認之事實與刑法第41條第1項但
    書、第4項之裁量要件有無合理關連、有無逾越或超過法律
    規定之範圍等問題，原則上不宜自行代替檢察官判斷受刑人
    有無上開情事；倘執行檢察官經綜合評價、衡酌後，仍認受
    刑人有上開不適宜為易刑處分之情形，而為否准受刑人易科
    罰金或易服社會勞動之執行命令，則屬執行檢察官裁量權之
    合法行使範圍，自不得任意指為違法或不當（最高法院110
    年度台抗字第1188號裁定意旨參照）。
三、經查：
㈠、聲明異議人呂淑貞為聲明異議人即受刑人江文清之配偶，此
    有呂淑貞身分證影本（見本院卷第13頁）在卷可參。聲明異
    議人即受刑人江文清前因公共危險案件，經本院以111年度
    桃交簡字第1095號判決判處「有期徒刑4月，如易科罰金，
    以新臺幣1千元折算1日」確定，並函送臺灣桃園地方檢察署
    執行（下稱本案）。復經執行檢察官以「被告三犯酒後駕車
    案件，漠視用路人往來公共安全，本案不得易科罰金及易服
    社會勞動，需入監執行，報到日即執行日」等理由，認受刑
    人就前開宣告刑不准易科罰金、不准易服社會勞動，於111
    年8月1日以執行傳票傳喚受刑人、傳票亦記載經檢察官審核
    其所犯之罪刑不准易科罰金，並命受刑人應於111年8月22日
    上午10時至臺灣桃園地方檢察署執行。嗣經受刑人於111年8
    月5日檢附其母親之身心障礙證明文件影本、請求陳述意見
    書，乃以其需要照顧母親、陪同就診等理由，向檢察官聲請
    就其所犯之上開罪刑准予易科罰金，經執行檢察官審酌後，
    仍以「本案酒後駕車為第三犯，尚有後案公共危險案件偵查
    中，且本案於109年3月9日易科罰金執行完畢後，其短期再
    犯後案之公共危險案件，所請礙難照准」等理由，仍認受刑
    人所犯之上開罪刑不准易科罰金、不准易服社會勞動，並將
    之函覆受刑人，即受刑人應於111年8月22日上午10時至臺灣
    桃園地方檢察署執行等情，有上開案件聲請簡易判決處刑書
    及本院判決、臺灣高等法院被告前案紀錄表、臺灣桃園地方
    檢察署聲請易科罰金案件審核表、刑事執行案件進行單、執
    行傳票送達證書、受刑人提出之其母親之身心障礙證明文件
    影本及請求陳述意見書、臺灣桃園地方檢察署執行筆錄等證
    在案可稽，並經本院職權調閱桃園地檢署111年度執字第826
    5號案卷核閱無誤，此部分事實，首堪認定。
㈡、受刑人除本案外，前曾於104年間因不能安全駕駛案件，經臺
    灣新北地方法院以104年度交簡字第3155號判決判處有期徒
    刑2月確定，於104年10月27日易科罰金執行完畢；於108年
    間再因不能安全駕駛案件，經本院以108年度桃交簡字第324
    9號判決判處有期徒刑3月確定，於109年3月9日易科罰金執
    行完畢等情，有臺灣高等法院被告前案紀錄表在卷可憑。而
    受刑人本案於111年4月11日下午1時許至下午1時3分許止間
    ，在桃園市龍潭區石門水庫旁工地，飲用保力達酒後，於同
    日下午4時20分許，自該處駕駛車牌號碼000-0000號自用小
    貨車上路，嗣於同日下午5時22分許，行桃園市○○區○道0號
    公路西向5.3公里處，因交通違規為警攔查，並經測得其吐
    氣所含酒精濃度達每公升0.28毫克，亦有桃園地檢署111年
    度速偵字第1566號卷宗可佐，是執行檢察官審酌上情，據此
    否准受刑人易科罰金、易服社會勞動之聲請，核其裁量權之
    行使，程序並無違背法令，事實認定亦無錯誤，審認之事實
    與裁量之要件具合理關連，無逾越法律規定之範圍，屬檢察
    官裁量權之合法行使範圍，難認有何違法或不當之情形。
㈢、再者，聲明異議意旨雖主張檢察官核發111年執丙字第8265號
    執行指揮書時，未先給予受刑人有表示意見之機會云云，然
    受刑人已於111年8月5日以請求陳述意見書敘明其意見，執
    行檢察官業經考量抗告人犯罪特性、情節及其個人之特殊事
    由後函覆受刑人；又於111年8月22日受刑人到案時詢問受刑
    人「今天自行到案開始執行有何意見？」，其答稱：入監無
    意見等語，此有前開函文、臺灣桃園地方檢察署執行筆錄等
    證在案可佐。是本案受刑人於執行程序中已具體向執行檢察
    官陳述意見，執行檢察官業經審酌受刑人之犯罪類型、酒駕
    犯罪經查獲之次數等因素，依職權裁量後，認不應准許受刑
    人易科罰金，已具體說明否准易科罰金之理由，其對具體個
    案所為判斷，並無逾越法律授權或專斷而違反比例原則等濫
    用權力之情事，法院自應予以尊重。
四、從而，本件檢察官之執行指揮，並無違法或不當之情形，受
    刑人聲明異議，為無理由，應予駁回。
五、依刑事訴訟法第486條，裁定如主文。
中　　華　　民　　國　　111 　年　　10　　月　　18　　日
                  刑事第六庭    法　官　何啓榮
以上正本證明與原本無異。
如不服本裁定，應於裁定送達後5 日內向本院提出抗告狀。
　　　　　　　　　　　　　　　  書記官  潘瑜甄　　　
中　　華　　民　　國　　111 　年　　10　　月　　18　　日
附件：聲明異議人向本院提出之刑事聲明異議狀。